【裁判字號】    98,上易,906
【裁判日期】    981221
【裁判案由】    恐嚇
【裁判全文】
臺灣高等法院高雄分院刑事判決         98年度上易字第906號
    上  訴  人
    即  被  告  乙○○
    選任辯護人  蔡東賢  律師
                吳文淑  律師
                王  淳  律師
上列上訴人因恐嚇案件，不服臺灣高雄地方法院98年度易字第63
3 號中華民國98年10月16日第一審判決（起訴案號：臺灣高雄地
方法院檢察署98年度偵字第9597號），提起上訴，本院判決如下
：
    主  文
原判決撤銷。
乙○○無罪。
    理  由
一、公訴意旨略以：被告乙○○與告訴人丙○○間因補習班設立
    、檢舉問題而產生糾紛，詎被告乙○○竟基於恐嚇犯意，於
    民國98年1 月15日19時30分許，至告訴人丙○○所經營址設
    高雄市○○區○○街58之1 號「北大文理補習班」1 樓櫃臺
    處，以「好膽給我檢舉，就讓你難看」（台語）等語恐嚇告
    訴人丙○○，致告訴人丙○○心生畏懼，旋即報警處理，始
    知上情。因認被告乙○○涉犯刑法第305 條之恐嚇危害安全
    罪嫌云云。
二、按犯罪事實應依證據認定之，無證據不得認定犯罪事實，刑
    事訴訟法第154條第2項定有明文。又認定犯罪事實所憑之證
    據，雖不以直接證據為限，間接證據亦包括在內；然而無論
    係直接或間接證據，其為訴訟上之證明，須於通常一般之人
    均不致有所懷疑，而得確信其為真實之程度者，始得據為有
    罪之認定，倘其證明尚未達到此一程度，而有合理性之懷疑
    存在時，即難為有罪之認定。再者，告訴人之告訴係以使被
    告受刑事訴追為目的，是其陳述是否與事實相符，仍應調查
    其他證據以資審認，此有最高法院52年台上字第1300號、76
    年度台上字第4986號判例可資參照。又刑法第305 條之恐嚇
    罪，所稱以加害生命、身體、自由、名譽、財產之事，恐嚇
    他人者，係指以使人生畏怖心為目的，而通知將加惡害之旨
    於被害人而言。若僅在外揚言加害，並未對於被害人為惡害
    之通知，尚難構成本罪（最高法院52年台上字第751 號判例
    可資參照）。
三、本件公訴人認被告乙○○涉犯刑法第305 條之恐嚇危害安全
    罪嫌，係以告訴人丙○○之指訴、證人甲○○之證供暨有監
    視攝影光碟1 張、翻拍照片4 幀在卷可稽為其論據。
四、證據能力部分：
  (一)按被告以外之人於審判外之言詞或書面陳述，除法律有規定
    者外，不得作為證據，刑事訴訟法第159 條第1 項定有明文
    。本件告訴人丙○○及證人甲○○於警詢中之陳述，為審判
    外陳述，為傳聞證據，而被告爭執其等證據能力，且核告訴
    人警詢與原審審理中前後證述內容，大致相符，並不符合刑
    事訴訟法第159 條之2 有關傳聞例外之規定，是依刑事訴訟
    法第159 條第1 項規定，其2 人警詢之陳述應均無證據能力
    。
  (二)次按被告以外之人於偵查中向檢察官所為陳述，除顯有不可
    信之情況者外，得為證據，同法第159 條之1 第2 項定有明
    文。偵查中對被告以外之人（包括證人、鑑定人、告訴人、
    被害人及共同被告等）所為之偵查筆錄，或被告以外之人向
    檢察官所提之書面陳述，性質上均屬傳聞證據。惟現階段刑
    事訴訟法規定檢察官代表國家偵查犯罪、實施公訴，依法其
    有訊問被告、證人及鑑定人之權，證人、鑑定人且須具結，
    而實務運作時，檢察官偵查中向被告以外之人所取得之陳述
    ，原則上均能遵守法律規定，不致違法取供，其可信度極高
    ，職是，被告以外之人前於偵查中已具結而為證述，除反對
    該項供述得具有證據能力之一方，已釋明「顯有不可信之情
    況」之理由外，不宜以該證人未能於審判中接受他造之反對
    詰問為由，即遽指該證人於偵查中之陳述不具證據能力。本
    件證人丙○○及甲○○於檢察官偵查中所為之陳述（見偵查
    卷第24頁、第30頁至第31頁），其等均未曾提及檢察官在偵
    查時有不法取供之情形，反對該項供述得具有證據能力之被
    告及辯護人，亦未釋明上開供述有顯不可信之情況，依上說
    明，其於偵查中之證言自均具有證據能力。
五、訊據上訴人即被告乙○○固供承因告訴人丙○○到上開店面
    拍攝相片，於案發時、地至告訴人所經營「北大文理補習班
    」門口，向告訴人表達不滿，惟否認有何恐嚇犯行，辯稱：
    我在北大文理補習班門口對告訴人說「你可以檢舉我，我也
    可以檢舉你，但請不要到我店裡拍攝」，並無恐嚇言詞等語
    ；辯護人則為被告辯稱告訴人並無因而心生畏懼等語。
六、經查：
  (一)被告在高雄市○○區○○路與華盛街交岔口門牌號碼漢民路
    616 號開設店面營業，告訴人於98年1 月15日19時許對該址
    店面拍攝相片，被告遂於同日19時30分許，至高雄市○○區
    ○○街58之1 號告訴人經營之「北大文理補習班」門口等情
    ，為被告所是認，且經證人即告訴人於偵查、原審審理及告
    訴人員工甲○○於偵查分別證述明確，復有北大文理補習班
    監視器錄影光碟及翻拍相片4 張、告訴人98年1 月15日所攝
    被告店面相片4 張在卷可憑（見偵查卷第33頁、第34頁，原
    審易字卷第80頁、第81頁），此部分事實，應堪認定。
  (二)告訴人丙○○於偵查中結證稱：被告於98年1 月15日19時30
    分許到「北大文理補習班」門口，當時我坐在補習班櫃檯講
    電話，被告就以臺語說「好膽給我檢舉，就讓你難看」，說
    完後離開，我內心感到害怕等語（見偵查卷第24頁）；於原
    審審理時結證稱：我於98年1 月15日19時30分許在「北大文
    理補習班」櫃檯內與學生家長通電話，該櫃檯距門口約3 公
    尺，時補習班內有甲○○及幾位學生在場，被告推開門，站
    在門口以一隻腳踏進門內，用手指著我，大聲以臺語說「好
    膽你給我檢舉，你若給我檢舉，我就讓你難看」，說完轉頭
    離開，當時我感到害怕，覺得人身、財產受威脅等語（見原
    審易字卷第28頁至第29頁）；而證人即告訴人員工甲○○偵
    查中結證稱：我約在97年11月起在告訴人開設之「北大文理
    補習班」任職，負責行政業務，於98年1 月15日19時30分許
    在該補習班內處理文書作業時，當時告訴人在接電話，補習
    班內還有幾位學生，被告打開門站在門口，以手指著告訴人
    ，態度很兇以臺語說「你有種去檢舉就試看看」，我們知道
    被告在威脅我們，被告說完轉頭離開後，告訴人就帶我去報
    警等語（見偵查卷第31頁），可見告訴人丙○○所述與證人
    甲○○所證述之情節不符，究竟被告有無說「就讓你難看」
    之詞，尚有疑問，況且當時告訴人既然是與學生家長在講電
    話，豈有可能聽清楚被告所說之話語為何？故告訴人指訴之
    可信度，實有待商榷。
  (三)告訴人丙○○證稱：被告以臺語說「好膽給我檢舉，就讓你
    難看」等語，而證人甲○○則證稱：被告以臺語說「你有種
    去檢舉就試看看」等語，2 人所證述之情節不一，已詳前所
    述，然均為被告所否認，退而言之，縱使被告有向告訴人稱
    「好膽給我檢舉，就讓你難看」等語，但所謂「就讓你難看
    」之內涵，究竟係對告訴人之生命、身體、自由、財產或名
    譽，何者將遭受惡害，並不具體、明確，何況被告前往案發
    現場之目的並不在恐嚇，否則豈有僅停留20秒鐘即離去之理
    ？被告對告訴人之安全並未產生危險與實害，因此被告之行
    為與恐嚇罪之構成要件並不相當，自難遽以恐嚇罪相繩。
  (四)至於被害人有無因此而生畏怖之心，並非以被害人主張為據
    ，而應以客觀事實認定之。縱使被告有說「好膽給我檢舉，
    就讓你難看」等語，但由告訴人之身材、體格、社會歷練等
    情觀之，告訴人應不可能因前開言語而有任何心生畏懼之情
    ，何況，告訴人於此事件後仍多次檢舉被告在騎樓所設鐵捲
    門之事，有高雄市政府工務局函1 份在本院卷第88頁，益徵
    告訴人並未有因被告之言語而任何心生畏怖之情。
  (五)綜上所述，足見被告前開所辯，應屬可採，從而公訴人所持
    之前開論據，均無法採為認定被告犯罪之證據；此外，復查
    無其他積極證據足資證明被告有何恐嚇之犯行，被告被訴恐
    嚇罪自屬不能證明，揆之上開法條規定及判例意旨，自應諭
    知被告為無罪之判決。
七、原審未詳為推求，遽為被告乙○○論罪科刑之判決，即有未
    恰，被告執此聲明上訴，指摘原判決不當，為有理由，應由
    本院將原判決予以撤銷改判，並另諭知被告為無罪之判決。
據上論結，應依刑事訴訟法第369條第1項前段、第364條、第301
條第1 項，判決如主文。
本案經檢察官陳國全到庭執行職務。
中    華    民    國    98    年    12    月    21    日
                  刑事第二庭    審判長法  官  林正雄
                                      法  官  陳啟造
                                      法  官  黃壽燕
以上正本證明與原本無異。
不得上訴。
中    華    民    國    98    年    12    月    21    日
                                      書記官  梁雅華


司法院資訊處製作；財團法人民間司法改革基金會備份。
